【裁判字號】    97,台抗,175
【裁判日期】    970229
【裁判案由】    誣告聲請再審
【裁判全文】
最高法院刑事裁定              九十七年度台抗字第一七五號
抗  告  人  甲○○
上列抗告人因誣告案件，不服台灣高等法院台南分院中華民國九
十六年十一月二十七日駁回其聲請再審之裁定（九十六年度聲再
字第六七號），提起抗告，本院裁定如下：
    主  文
抗告駁回。
    理  由
本件原裁定意旨略以：(一)抗告人甲○○前就原審法院民國九十三
年度上更(一)字第四三八號確定判決多次聲請再審，屢因程式不備
或程序欠缺，經駁回在案，有台灣高等法院被告前案紀錄表在卷
足憑。又抗告人雖以本件係柯文漢將覺書原本中四人所蓋四個印
文，變造成五個印文，又就交還支票證明書內三人所蓋三個印文
，變造成僅二人蓋用二個印文，而以該變造後之覺書及支票證明
書為證物，提起告訴，致抗告人受判處誣告罪刑確定，該確定判
決之認事用法，確有可議為由等情，聲請再審。惟其聲請之理由
，或僅敘明其與黃再順、黃上川、柯文漢等人之借款及爭執經過
，或係對原確定判決再度提出辯解，或係就原確定判決有關證據
之取捨、證據能力之認定等情事予以指摘，然對於究係依據刑事
訴訟法第四百二十條第一項何款之再審理由聲請再審並未指明，
其聲請再審之程序，即有不合。再依刑事訴訟法第四百二十條第
一項第一款之規定聲請再審者，須原判決所憑之證物，以經判決
確定或其刑事訴訟不能開始或續行，非因證據不足者為限，同條
第二項定有明文。抗告人聲請狀所述之台灣台南地方法院檢察署
八十年度偵字第二一九三、三八五二號、八十二年度偵字第二六
二０號、八十二年度偵續字第一六五號及台灣台南地方法院七十
九年度訴字第一一七五號、台灣高等法院台南分院九十年度上訴
字第七三六號等案件，或為偵查案件，或為民事案件，均非就原
確定判決即原法院九十三年度上更(一)字第四三八號判決所憑之證
據，審認其是否確屬偽造之確定判決，從而抗告人之再審聲請狀
內雖敘明「原判決所憑之證物已證明為偽造或變造者」，但就本
件聲請是否係主張原確定判決有上開再審之事由，並未指明，且
亦未提出原確定判決所憑之證物，業經「判決確定確屬偽造」之
相關事證，其再審之聲請，尚難謂合法，因認其聲請為無理由，
予以駁回。經核原裁定於法並無不合。按有罪之判決確定後，有
：(一)原判決所憑之證物已證明其為偽造或變造者，(二)原判決所憑
之證言、鑑定或通譯已證明其為虛偽者，(三)受有罪判決之人，已
證明其係被誣告者，(四)原判決所憑之通常法院或特別法院之裁判
已經確定裁判變更者，(五)參與原判決或前審判決或判決前所行調
查之法官，或參與偵查或起訴之檢察官，因該案件犯職務上之罪
已經證明者，或因該案件違法失職已受懲戒處分，足以影響原判
決者。(六)因發見確實之新證據，足認受有罪判決之人應受無罪、
免訴、免刑或輕於原判決所認罪名之判決者之情形之一，為受判
決人之利益，得聲請再審；而第一款至第三款及第五款情形之證
明，以經判決確定，或其刑事訴訟不能開始或續行非因證據不足
者為限，始得聲請再審，刑事訴訟法第四百二十條第一項、第二
項定有明文。再上開第六款所謂發見確實之新證據，係指該證據
於事實審法院判決前即已存在，為法院及當事人所不知，不及調
查斟酌，至判決後始行發見者而言。倘對於判決前已存在且經法
院調查斟酌之證據，事後就該證據之證據能力及其證明力之判斷
，持與原確定判決不同之評價，而有所主張或爭執，即非所謂發
見之新證據，不得據為聲請再審之理由。查本件抗告人之聲請再
審狀及抗告狀，均未指明係依刑事訴訟法第四百二十條之何一款
項，聲請再審。惟本案原確定判決，認抗告人有誣告之犯行，已
於事實欄明白認定，並於判決理由對抗告人否認上情所辯，詳予
指駁，且抗告人所指柯文漢有變造上開覺書及支票返還證明書之
印文之情事，既未經確定判決認定該覺書及支票返還證明書確為
偽造，亦難謂係新事實及新證據，而足以動搖原有罪確定判決之
證據。抗告意旨猶執為原審指駁之陳詞，徒憑己見，認檢察官未
將相關證物送請鑑定，有所疏失，且原確定判決以上開變造之證
物為不利抗告人之證據，其認定事實亦有不當，足以為再審之理
由，任意指摘原裁定不當，非有理由，應予駁回。
據上論結，應依刑事訴訟法第四百十二條，裁定如主文。
中    華    民    國  九十七  年    二    月  二十九  日
                      最高法院刑事第四庭
                          審判長法官  林  增  福
                                法官  張  清  埤
                                法官  陳  世  雄
                                法官  蔡  國  在
                                法官  王  居  財
      本件正本證明與原本無異
                                      書  記  官
中    華    民    國  九十七  年    三    月    六    日
                                                 w


司法院資訊處製作；財團法人民間司法改革基金會備份。
